【裁判字號】    99,上訴,1567
【裁判日期】    991130
【裁判案由】    偽造文書等
【裁判全文】
臺灣高等法院高雄分院刑事判決        99年度上訴字第1567號
上  訴  人
即  被  告    高聖敏
上列上訴人因偽造文書等案件，不服臺灣高雄地方法院99年度訴
字第791 號中華民國99年8 月2 日第一審判決（起訴案號：臺灣
高雄地方法院檢察署99年度偵字第3043號），提起上訴，本院判
決如下：
    主  文
上訴駁回。
    事  實
一、高聖敏與其夫陳正煌（已撤回上訴判刑確定）共同意圖為自
    己不法所有，於下列時地共同為竊盜及詐欺等犯罪行為：
（一）2 人基於竊盜之犯意聯絡，於98年7 月4 日凌晨0 時30分
      許，推由高聖敏駕駛其所有車牌號碼HD-2565 號之自小客
      車，搭載陳正煌前往屏東縣潮州鎮，由陳正煌選定行竊目
      標後，在屏東縣潮州鎮○○路1 之5 號前，以不詳之方式
      侵入黃文俊停放於該處之車牌號碼LR-5699 號自用小客車
      ，竊得車內之硬幣新臺幣（下同）400 元、皮包內黃文俊
      之國民身分證、汽車駕駛執照、郵局存摺、郵局提款卡、
      健保卡及中國信託商業銀行信用卡（卡號：0000-0000-00
      00-0000 號），高聖敏則將上開車輛停於附近並在車內把
      風接應。
（二）2 人另共同意圖為自己不法所有，基於行使偽造私文書、
      詐欺取財之犯意聯絡，由高聖敏陪同陳正煌持上揭竊得之
      中國信託商業銀行信用卡，於附表編號1 所示之時間、地
      點、金額，刷卡加油消費，再於附表編號2 、3 、4 所示
      之時間、地點、金額，接續刷卡用以購買泡麵、香煙、洗
      衣粉、沐浴乳、高粱酒等家庭物品；期間並在信用卡消費
      簽帳單持卡人簽名欄位上偽簽「黃文俊」之署名共計3 枚
      （附表編號3 該筆消費為免簽名刷卡），而偽造上開具有
      私文書性質之信用卡消費簽帳單共3 紙，再交付予各該店
      家之服務員而行使，致該等服務員陷於錯誤，均誤信係黃
      文俊本人持卡消費，而交付上開商品，足生損害於黃文俊
      、臺灣中油股份有限公司、家福股份有限公司及中國信託
      商業銀行對帳務管理之正確性。嗣經黃文俊報警處理，始
      經警循線查獲上情。
二、案經屏東縣政府警局潮州分局移送臺灣屏東地方法院檢察署
    呈請臺灣高等法院高雄分院檢察署檢察長令轉臺灣高雄地方
    法院檢察署檢察官偵查起訴。
    理  由
壹、証据能力部分：
    按被告以外之人於審判外之陳述，雖不符刑事訴訟法第15 9
    條之1 至第159 條之4 之規定，而經當事人於審判程序同意
    作為證據，法院審酌該言詞陳述或書面陳述作成時之情況，
    認為適當，亦得為證據，當事人、代理人或辯護人於法院調
    查證據時，知有第159 條第1 項不得為證據之情形，而未於
    言詞辯論終結前聲明異議者，視為有前項之同意，刑事訴訟
    法第159 條之5 定有明文。本件被害人黃文俊、証人陳正煌
    於警詢、偵查時之陳述，及卷附之搜索筆錄、信用卡簽帳收
    据、照片等文件，雖屬被告以外之人於審判外之言詞或書面
    陳述，然上訴人高聖敏僅爭執証明力，對證據能力未表示爭
    執，審酌前開審判外之言詞或書面陳述於作成時之情況，並
    無違法不當或證明力明顯過低之瑕疵，應得作為證據。
貳、實體部分：
一、上揭事實，業據上訴人高聖敏於原審坦承不諱（見99年7 月
    14日原審審判筆錄, 即原審卷第65頁），核與證人即被害人
    黃文俊於警詢、偵查中證述情節相符，並有臺灣屏東地方法
    院98年度聲搜字第491 號搜索票、屏東縣政府警察局潮州分
    局搜索筆錄、搜索報告、冒用明細、信用卡簽帳單共4 紙、
    現場監視器翻拍照片、車牌號碼HD-2565 號車籍查詢、行政
    院環保署廢機動車輛回收管制單在卷可稽（見警卷第14～27
    、33～34頁，警聲搜卷第14頁）。查上訴人高聖敏上開原審
    中供述陳稱：陳正煌要我載他出門時，我有疑問，因為之前
    他才犯案，我想說他應該是要去偷東西，但還是載他去等語
    ，是顯係上訴人高聖敏有意搭載共同被告陳正煌前往行竊地
    點，並在附近負責把風接應，就其夫陳正煌竊取他人財物之
    結果應有所認識無訛；又被告高聖敏與共同被告陳正煌係夫
    妻關係，凌晨時分共同駕車同在竊盜現場及以竊盜所得信用
    卡刷卡消費加油同行，謂高聖敏毫不知情顯與常情有違況案
    發前2 人甫在台南地區共同犯同類型案件，2 人所為顯係基
    於共同犯意聯絡推由陳正煌行為甚明，是上訴人高聖敏有與
    共同被告陳正煌有共同竊盜及行使偽造私文書之故意甚明，
    足認上訴人高聖敏於原審之任意性自白核與事實相符，事証
    明確，上訴人高聖敏於本院審理中翻異前詞，改稱：不知陳
    正煌偷東西，未與陳正煌共犯云云，係事後翻異卸責之詞，
    不足採信，其犯行已堪認定。
二、核上訴人高聖敏就事實欄一、(一)所為，係犯刑法第320 條第
    1 項之竊盜罪，就事實欄一、(二)（即附表所示部分）所為，
    係犯刑法第339 條第1 項之詐欺取財罪、第216 條、第210
    條之行使偽造私文書罪（編號3 部分係犯刑法第339 條第1
    項之詐欺取財罪）。上訴人高聖敏與陳正煌就上開犯行，有
    犯意聯絡及行為負擔，均應論以共同正犯。上訴人高聖敏共
    同偽造「黃文俊」署名，屬偽造信用卡消費簽帳單私文書之
    部分行為；偽造私文書之低度行為，復為行使之高度行為所
    吸收，均不另論罪。上訴人高聖敏如附表編號2 、3 、4 所
    示之犯行，時間相隔不過30分鐘、地點均在家樂福鼎山店，
    時空密接，顯均基於單一之犯意聯絡所為，為接續犯，應僅
    論以1 罪。又上訴人高聖敏與陳正煌以一冒名刷卡行為，同
    時觸犯詐欺取財及行使偽造私文書罪，屬想像競合犯，應依
    刑法第55條規定，從一重之行使偽造私文書罪處斷。上訴人
    高聖敏所犯上開竊盜1 罪、行使偽造私文書2 罪，均犯意各
    別、行為互殊，應予分論併罰。
三、原審適用刑法第28條、第216 條、第210 條、第320 條第1
    項、第339 條第1 項、第55條、第47條第1 項、第41條第1
    項前段、第8 項、第219 條、第51條第5 款，刑法施行法第
    1 條之1 規定，並審酌上訴人高聖敏與其夫正值青壯，身心
    健全，不思循正途賺取所需，竟共同竊取他人財物，並持所
    竊信用卡冒名偽簽刷卡消費，法治觀念顯有偏差，其所竊財
    物及盜刷之金額非鉅，犯後坦承全部犯行，態度尚可，及其
    素行、智識程度、生活狀況、犯罪之動機、目的等一切情狀
    ，就竊盜部分，量處有期徒刑3 月，就行使偽造文書2 罪部
    分，各量處有期徒刑3 月、4 月，並均諭知如易科罰金以新
    臺幣1 千元折算1 日，並定其應執行刑為有期徒刑8 月，並
    諭知如易科罰金以新臺幣1 千元折算1 日。並說明附表編號
    1 、2 、4 消費簽帳單上持卡人簽名欄位偽簽之「黃文俊」
    署名共3 枚，依刑法第219 條之規定於各該行使偽造私文書
    罪刑項下宣告沒收，且本於共犯責任共同之原則，於上訴人
    高聖敏所犯行使偽造私文書之罪刑項下亦宣告沒收，至偽造
    信用卡消費簽帳單3 紙，業經共同被告陳正煌交予加油站、
    家樂福鼎山店服務人員，非屬其等所有，無庸宣告沒收之理
    由。經核原判決認事用法並無不合，量刑亦屬適當，上訴人
    高聖敏翻異前詞上訴否認犯罪，為無理由，應予駁回。
據上論結，應依刑事訴訟法第368 條，判決如主文。
本案經檢察官許月雲到庭執行職務。
中    華    民    國    99    年    11    月    30    日
                  刑事第八庭    審判長法  官 洪兆隆
                                      法  官 郭玫利
                                      法  官 張盛喜
以上正本證明與原本無異。
竊盜部分不得上訴。
偽造文書部分如不服本判決應於收受本判決後10日內向本院提出
上訴書狀，其未敘述上訴理由者，並得於提起上訴後10日內向本
院補提理由書狀（均須按他造當事人之人數附繕本）「切勿逕送
上級法院」。
中    華    民    國    99    年    11    月    30    日
                                      書記官 黃一秋
附錄本件判決論罪科刑法條：
刑法第320 條第1 項
意圖為自己或第三人不法之所有，而竊取他人之動產者，為竊盜
罪，處5 年以下有期徒刑、拘役或5 百元以下罰金。
刑法第210 條
偽造、變造私文書，足以生損害於公眾或他人者，處5 年以下有
期徒刑。
刑法第216 條
行使第210 條至第215 條之文書者，依偽造、變造文書或登載不
實事項或使登載不實事項之規定處斷。
刑法第339 條第1 項
意圖為自己或第三人不法之所有，以詐術使人將本人或第三人之
物交付者，處5 年以下有期徒刑、拘役或科或併科1 千元以下罰
金。
附表（詐欺、行使偽造私文書部分）：
┌──┬────────┬───────┬────┬────────────┐
│編號│  犯罪時間      │  犯罪地點    │刷卡金額│  偽造之署名及數量      │
├──┼────────┼───────┼────┼────────────┤
│ 一 │98年7 月4 日凌晨│高雄縣鳳山市五│  720 元│臺灣中油股份有限公司消費│
│    │3 時34分許      │甲一路232 號中│        │簽帳單之持卡人簽名欄「黃│
│    │                │油加油站五甲站│        │文俊」署名1 枚          │
│    │                │              │        │                        │
├──┼────────┼───────┼────┼────────────┤
│ 二 │98年7 月4 日凌晨│高雄市三民區鼎│2,711 元│家福股份有限公司消費簽帳│
│    │4 時25分許      │山街529 號家樂│        │單之持卡人簽名欄「黃文俊│
│    │                │福大賣場鼎山店│        │」署名1 枚              │
├──┼────────┼───────┼────┼────────────┤
│ 三 │98年7 月4 日凌晨│同上          │1,756 元│無                      │
│    │4 時39分許      │              │        │                        │
│    │                │              │        │                        │
├──┼────────┼───────┼────┼────────────┤
│ 四 │98年7 月4 日凌晨│同上          │3,780 元│家福股份有限公司消費簽帳│
│    │4 時48分許      │              │        │單之持卡人簽名欄「黃文俊│
│    │                │              │        │」署名1 枚              │
└──┴────────┴───────┴────┴────────────┘

司法院資訊處製作；財團法人民間司法改革基金會備份。
